【裁判字號】    96,訴,1743
【裁判日期】    970318
【裁判案由】    毒品危害防制條例等
【裁判全文】
臺灣桃園地方法院刑事判決              96年度訴字第1743號
公  訴  人  臺灣桃園地方法院檢察署檢察官
被      告  CHI KIM Y.
                    （
選任辯護人  陳錦川律師
被      告  NG KIT ME.
                    在臺無住居.
選任辯護人  謝清昕律師
            劉育志律師
上列被告因違反毒品危害防制條例等案件，經檢察官提起公訴（
96年度偵字第27200 號），本院判決如下：
    主  文
CHI KIM YONG（中文姓名徐金榮）、NG KIT MENG （中文姓名伍
杰明）共同運輸第三級毒品，CHI KIM YONG（中文姓名徐金榮）
處有期徒刑陸年、NG KIT MENG （中文姓名伍杰明）處有期徒刑
陸年陸月，並均於刑之執行完畢或赦免後，驅逐出境。扣案之第
三級毒品愷他命參包（驗餘淨重合計肆仟玖佰伍拾捌點捌壹公克
、包裝塑膠袋總重壹佰捌拾貳點伍參公克）、第三級毒品愷他命
參包（驗餘淨重合計肆仟玖佰伍拾壹點捌零公克、包裝塑膠袋總
重貳佰零柒點零肆公克）、黑色行李箱貳個及行動電話壹支均沒
收。
    事  實
一、CHI KIM YONG（中文姓名徐金榮）、NG KIT MENG （中文姓
    名伍杰明）皆為馬來西亞人（以下二人以中文姓名稱之），
    均有施用第三級毒品愷他命（Ketamine，俗稱K 他命）之惡
    習。緣徐金榮在馬來西亞積欠姓名年籍不詳綽號「阿強」之
    華裔成年男子約馬幣四十萬元，迭經「阿強」催討，不勝困
    擾，遂允諾為「阿強」工作，據以抵償債務，「阿強」並介
    紹伍杰明予徐金榮結識，以便相偕來臺。「阿強」旋於民國
    九十六年十月三十一日上午九時許，在馬來西亞吉隆坡之蕉
    賴酒店內，將夾藏有愷他命共六包之黑色行李箱兩個（每個
    行李箱暗格內各裝有以三只塑膠袋包裝重約五公斤之愷他命
    三包）及行動電話一支交予徐金榮，囑咐徐金榮偕同伍杰明
    各攜帶一只行李箱前往臺灣，俟抵達臺灣桃園國際機場後，
    渠將撥打前開行動電話告知徐金榮如何聯絡接應之人，並允
    諾徐金榮事成之後，可抵償馬幣十萬元之債務，徐金榮、伍
    杰明皆可預見行李箱內所夾藏之物品為第三級毒品愷他命，
    且愷他命係毒品危害防制條例第二條第二項第三款規定之第
    三級毒品，並為行政院依懲治走私條例第二條第四項授權訂
    定之管制物品項目及其數額甲項第四項規定之毒品，屬管制
    進出口之物品，仍基於私運第三級毒品愷他命入境之不確定
    故意而應允之，並與「阿強」基於前揭犯意之聯絡，各自攜
    帶前開夾藏有愷他命之行李箱於翌日（即九十六年十一月一
    日）下午二時許，自馬來西亞吉隆坡搭乘中華航空公司編號
    CI 六 五六班機（徐金榮所攜帶之行李箱編號為CI四五七九
    七六號、伍杰明所攜帶行李箱之編號為CI四五七九四○號）
    來臺，迄同日晚上七時許抵達臺灣桃園國際機場，而將前開
    夾藏在行李箱暗格內之愷他命管制物品私運進入臺灣地區。
    嗣於同日晚上七時三十五分許，徐金榮攜帶前開行李箱在臺
    灣桃園國際機場第一航廈接受入境檢查時，為內政部警政署
    航空警察局員警會同財政部臺北關稅局關員當場查獲，並在
    徐金榮所攜帶編號CI四五七九七六號之行李箱內扣得第三級
    毒品愷他命三包（驗餘淨重合計四九五八．八一公克，包裝
    塑膠袋總重一八二．五三公克）、伍杰明攜帶編號CI四五七
    九四○號之行李箱內亦扣得第三級毒品愷他命三包（驗餘淨
    重合計四九五一．八○公克、包裝塑膠袋總重二○七．○四
    公克），另扣得「阿強」所有供本件犯罪所用之行動電話一
    支、黑色行李箱兩個，並循線在前開機場入境大廳內查獲正
    在等待徐金榮之伍杰明，而查悉上情。
二、案經內政部警政署航空警察局移送臺灣桃園地方法院檢察署
    檢察官偵查起訴。
    理  由
一、按刑事被告詰問證人之權利，係憲法所保障之基本人權及訴
    訟權基本內容之一，不容任意剝奪。不當剝奪被告詰問證人
    之機會，不僅妨害其訴訟防禦權之行使，亦有礙於真實之發
    現，自為法所不許（司法院釋字第三八四、五八二號解釋）
    。刑事訴訟法於九十二年二月六日修正、增訂公布施行之前
    及之後，於第一百六十六條、第一百七十一條均規定當事人
    或辯護人有詰問證人之權利；於檢察官偵查中，第二百四十
    八條第一項（未修正）亦明定「訊問證人時，如被告在場者
    ，被告得親自詰問」。但此項權利之行使，須以被告或辯護
    人（偵查中辯護人僅得陳述意見）在場為前提。同法第一百
    五十九條之一第一項、第二項所稱「被告以外之人於審判外
    向法官所為之陳述，得為證據」、「被告以外之人於偵查中
    向檢察官所為之陳述，除顯有不可信之情況者外，得為證據
    」，固屬法律所規定之證據適格，而具證據能力（被告以外
    之人，本質上屬於證人）。然此項得為證據之被告以外之人
    於審判外向法官所為之陳述，以及於偵查中向檢察官所為之
    陳述，必須係已經賦予被告或其辯護人在場得以行使詰問權
    之機會者，始得作為判斷之依據，此觀同法第一百九十六條
    規定「證人已由法官合法訊問，且於訊問時予當事人詰問之
    機會，其陳述明確別無訊問之必要者，不得再行傳喚」即明
    。如法官於審判外或檢察官於偵查中訊問被告以外之人之程
    序，未予被告或其辯護人在場得依上開規定行使詰問權之機
    會，除被告於審判程序中明示捨棄詰問權之行使，或有刑事
    訴訟法第一百五十九條之三所列各款之情形以外，均應傳喚
    該陳述人到庭依法具結，使被告或其辯護人針對該被告以外
    之人於審判外向法官以及偵查中向檢察官所為之陳述，有行
    使反對詰問權之機會。否則該審判外向法官所為陳述及偵查
    中向檢察官所為陳述，雖屬傳聞證據之例外，仍不得作為認
    定犯罪事實之判斷依據（最高法院九十六年度台上字第二二
    三四號判決意旨參照）。查本件證人即被告徐金榮、伍杰明
    於檢察官訊問時所為之證述，固未經被告伍杰明、徐金榮之
    詰問，惟於本院審理時，證人徐金榮、伍杰明業已到庭依法
    具結，並經被告伍杰明、徐金榮及其二人之辯護人行使詰問
    之權利，足見被告之訴訟防禦權已獲得充分之保障，揆諸前
    述最高法院判決意旨，自得採為證據。
二、查卷附臺北關稅局扣押收據及搜索筆錄、查獲現場照片、旅
    客入出境紀錄查詢，性質上分別為公務員（即臺北關稅局關
    員、內政部警政署航空警察局警員）職務上例行性製作之證
    明文書、紀錄文書，均無刑事訴訟法第一百五十九條之四第
    一款所定顯有不可信之情況，且無證據證明係公務員違背法
    定程序所取得，依法均有證據能力。又卷附內政部警政署刑
    事警察局九十六年十一月十九日刑鑑字第○九六○一六七七
    九三號鑑定書及臺灣檢驗科技股份有限公司出具之濫用藥物
    尿液檢驗報告，性質上雖為被告以外之人於審判外之書面陳
    述，惟前開證據係檢察官依刑事訴訟法第二百零八條第一項
    之規定所為，或司法警察依據該管檢察長概括選任、囑託之
    鑑定機關為鑑定，應視同受承辦檢察官所選任、囑託而執行
    鑑定業務，依同法第一百五十九條第一項規定屬傳聞之例外
    ，亦有證據能力。另扣案愷他命之外包裝塑膠袋、黑色行李
    箱二個、行動電話一支，均係供被告徐金榮、伍杰明共同運
    輸本件毒品所用之物，與本案犯罪事實具有關連性，並無不
    得作為證據之事由，自得採為證據。
三、訊據被告徐金榮固坦承上揭事實欄一所載之全部經過等情不
    諱，惟辯稱：「阿強」告訴伊行李箱內夾藏之物品為麻醉藥
    品，故伊不知攜帶來臺之物品係愷他命云云。被告伍杰明則
    矢口否認上揭犯行，辯稱：前數年，渠與其配偶離婚，一時
    想不開要自殺，因閱讀臺灣妙蓮師傅所著之經書而打消自殺
    的念頭，嗣於案發前六、七個月，因徐金榮在馬來西亞之跳
    蚤市場內作小生意，渠常去該市場買東西而結識徐金榮，此
    次徐金榮邀約渠一同前往臺灣，渠欲向妙蓮師傅報答救命之
    恩，故隨同徐金榮同赴臺灣，實不知徐金榮所攜帶之行李箱
    內夾藏有毒品愷他命，渠係遭徐金榮利用云云。
四、經查：
（一）被告徐金榮、伍杰明於九十六年十一月一日下午二時許，
      自馬來西亞吉隆坡搭乘中華航空公司編號CI六五六班機來
      臺，迄同日晚間七時許，抵達臺灣桃園國際機場，嗣於同
      日晚間七時三十五分許，被告徐金榮攜帶其二人之兩個行
      李箱（被告徐金榮所攜帶之行李箱編號為CI四五七九七六
      號、被告伍杰明所攜帶行李箱之編號為CI四五七九四○號
      ）在臺灣桃園國際機場第一航廈接受入境檢查時，為內政
      部警政署航空警察局員警會同財政部臺北關稅局關員當場
      查獲，並在被告徐金榮、伍杰明所攜帶行李箱之暗格內各
      扣得一只大塑膠袋內盛裝三包不明白色粉末，另扣得行動
      電話一支及黑色行李箱兩個，並經警循線在前開機場入境
      大廳內查獲被告伍杰明等情，業據被告徐金榮、伍杰明供
      述在卷，並有旅客入出境紀錄查詢二份、臺北關稅局扣押
      收據及搜索筆錄一紙、查獲現場照片二十幀在卷可稽（見
      偵卷第三九至四一、四八、一七至二二頁）。而上開行李
      箱內夾藏之不明白色粉末經送鑑定後，均檢出第三級毒品
      愷他命之成分，其中被告徐金榮所攜帶編號為CI四五七九
      七六號行李箱內之愷他命三包（驗餘淨重合計四九五八．
      八一公克，包裝塑膠袋總重一八二．五三公克）、被告伍
      杰明所攜帶編號CI四五七九四○號行李箱內之愷他命三包
      （驗餘淨重合計四九五一．八○公克、包裝塑膠袋總重二
      ○七．○四公克），亦有內政部警政署刑事警察局九十六
      年十一月十九日刑鑑字第○九六○一六七七九三號鑑定書
      一紙可資佐證（見偵卷第七三頁），足見被告徐金榮、伍
      杰明自馬來西亞夾藏在行李箱內進入我國境內之物品，確
      為第三級毒品愷他命之事實，洵可確定。
（二）被告徐金榮固以前情置辯，然被告徐金榮業於本院審理時
      供稱：「（問：查獲你時扣案什麼物品？）答：毒品愷他
      命。」、「（問：上開愷他命是誰交給你的？）答：我的
      債權人一個綽號叫做阿強的男子。」、「（問：阿強的年
      籍？）答：他是馬來西亞的華裔，年紀三十多歲。」、「
      （問：阿強為什麼要把愷他命交給你？）答：因為我欠阿
      強馬幣四十萬元，我還不起，阿強曾經用刀砍我，並且恐
      嚇我家人，後來我想說我自己欠阿強的錢，不能連累我家
      裡的人，於是我就答應阿強替他工作，無論他如何安排我
      就怎麼做。」、「（問：阿強是何時將愷他命交給你？）
      答：阿強是在九十六年十月三十一日上午九點多，在吉隆
      坡的蕉賴酒店內交給我。」、「（問：交給你愷他命時，
      是如何包裝的？）答：他是給我兩個行李箱，當時愷他命
      已經裝在行李箱內。」、「（問：阿強如何跟你說？）答
      ：阿強跟我說，只要我將這兩個行李箱帶到臺灣，返回馬
      來西亞後，就可以抵馬幣十萬元的債務。」、「（問：你
      們把行李箱帶入臺灣之後，要交給誰？）答：我入境臺灣
      後，會等阿強的電話，然後再依據阿強的指示去辦理。」
      、「（問：你入境時有扣案到一支行動電話，該行動電話
      是誰的？）答：阿強交給我的，就是供本次聯絡使用的。
      」等語在卷（見本院卷第九、一○、一三頁），經核與其
      於警詢及檢察官訊問時供述之情節大致相符（見偵卷第五
      至一○、六三至六五頁）。是被告徐金榮既因積欠「阿強
      」之債務，迭經「阿強」催討，不勝其擾，且因不願連累
      家人，故允諾為「阿強」工作，而將夾藏在行李箱內之不
      明物品攜帶來臺，縱令「阿強」告知被告徐金榮前開行李
      箱內所夾藏之物品為麻醉藥品云云，惟由「阿強」允諾被
      告徐金榮之巨額報酬及「阿強」交付被告徐金榮扣案之行
      動電話一支，並指示被告徐金榮俟抵達桃園國際機場後，
      再以電話告知接續如何處理之手法等情觀之，顯然「阿強
      」交付被告徐金榮之行李箱內所夾藏之物品，斷非麻醉藥
      品而已，否則豈有可能以如此迂迴之方法，自馬來西亞夾
      帶麻醉藥品入境，故被告徐金榮可預見行李箱內夾藏之物
      品為毒品一節，已甚明顯。況且，被告徐金榮於前揭時地
      為警查獲，經警採集其尿液送驗後，結果呈愷他命之陽性
      反應，此有臺灣檢驗科技股份有限公司出具之濫用藥物尿
      液檢驗報告一紙可資佐證（見本院卷第三○頁），足見被
      告徐金榮有施用愷他命之惡習，對於愷他命自不陌生，「
      阿強」許以巨額報酬要求被告徐金榮夾帶毒品自馬來西亞
      來臺，被告徐金榮基於自身施用愷他命之經驗，要可預見
      行李箱暗格內夾藏之毒品為愷他命；尤有甚者，被告徐金
      榮於本院審理時業已供稱：伊確有懷疑行李箱暗格內所夾
      藏之物品係麻醉藥品以外之毒品等情確實（見本院卷第一
      ○、一一頁），足認被告徐金榮確有預見「阿強」交付之
      黑色行李箱內夾藏之物品為第三級毒品愷他命之事實，情
      極明灼，惟被告徐金榮仍為之私運入境，是被告徐金榮具
      有私運第三級毒品愷他命入境之不確定故意，洵屬無疑。
（三）被告伍杰明雖亦以前情置辯，被告徐金榮於檢察官訊問及
      本院審理時亦附合被告伍杰明之說詞而供述或證述：被告
      伍杰明是伊於案發前數月在馬來西亞檳城跳蚤市場擺攤作
      生意時結識，被告伍杰明確係不知情而隨同伊前來臺灣，
      因為「阿強」要求伊夾藏不明物品來臺時，伊向「阿強」
      稱伊有一個朋友（即被告伍杰明）想去臺灣尋找一名老和
      尚報恩，可一同前往臺灣，故「阿強」才會準備兩個裝有
      愷他命之行李箱，其中一只行李箱就是要伊交給伍杰明，
      而且「阿強」在馬來西亞吉隆坡蕉賴酒店內交給伊兩個行
      李箱時，被告伍杰明亦不在場云云（見偵卷第六四、八四
      頁、本院卷一一、一二五七至六三頁）。然被告徐金榮業
      於警詢時供稱：是「阿強」介紹伊與被告伍杰明認識的，
      「阿強」要伊帶被告伍杰明來臺灣跟著伊看看如何通關入
      境，但伊不知道「阿強」有無交待被告伍杰明其他事情等
      語在卷（見偵卷第九頁），是被告伍杰明供稱案發前六、
      七月在跳蚤市場結識被告徐金榮云云，被告徐金榮亦附合
      供述及證述前情，已非無疑；且被告伍杰明本次來臺之機
      票及住宿相關費用，均由被告徐金榮提供一節，業據被告
      徐金榮供述及證述在卷（見本院卷第一二、五八頁），並
      經被告伍杰明供述屬實（見本院卷第一八頁），縱使被告
      徐金榮與伍杰明係於案發前數月在跳蚤市場結識，被告徐
      金榮是否即會提供機票及食宿費用供被告伍杰明來臺，況
      被告伍杰明供稱：此次來臺係尋找妙蓮師傅報恩云云，然
      其亦供述：伊是第一次來臺灣，只知妙蓮師傅在臺灣臺南
      凌南山址（音譯）（見本院卷第六九、一六頁），既然被
      告伍杰明之機票及食宿費用均由被告徐金榮提供，足見被
      告伍杰明經濟情況頗為窘困，豈有事前不確定欲尋找之妙
      蓮師傅確實所在位置，方能在短期內達成其尋獲妙蓮師傅
      報恩之目的，否則滯留臺灣愈久，花費勢必愈多，甚至尋
      訪無著，亦不無可能，則其隨同被告徐金榮來臺之目的，
      不僅無法達成，並另外背負債務，誠與常人所為有違，足
      徵被告伍杰明前揭辯解，要與常情有悖。抑有進者，被告
      徐金榮業於警詢時供稱：「阿強」交給伊兩個行李箱時，
      被告伍杰明亦在現場，伊拿到行李箱後就把自己之衣物放
      入行李箱內，也叫被告伍杰明把他的衣物放入行李箱內等
      語（見偵卷第八頁），故被告徐金榮嗣後改稱：「阿強」
      交給伊行李箱時，被告伍杰明不在場云云，已有可疑；且
      被告徐金榮迭於警詢及本院審理時均供稱：伊有將「阿強
      」交付之兩個行李箱其中一個交給被告伍杰明等語（見偵
      卷第八頁、本院卷第一一頁），被告伍杰明亦供稱：確有
      取得被告徐金榮交付之行李箱等情屬實（見偵卷第一三頁
      、本院卷第一七頁），而被告伍杰明所攜帶編號CI四五七
      九四○號行李箱內夾藏之第三級毒品愷他命重達五公斤餘
      （含包裝塑膠袋之重量），已如前述，且該行李箱內除前
      揭夾藏之愷他命外，僅盛裝被告伍杰明攜帶來臺之牛仔褲
      四條、灰色西裝褲一條、浴巾一條、藍色短褲一件、藍色
      長袖襯衫一件、花色短袖襯衫一件、灰色短袖T 恤一件、
      藍色內褲二條、長袖T 恤一件等衣物，重達約一公斤等情
      ，業據被告伍杰明供述在卷，並經本院當庭勘驗屬實（見
      本院卷第六○、六一頁），且經被告徐金榮證述在卷（見
      本院卷第八二頁），該行李箱內既有重達五公斤之愷他命
      ，而被告伍杰明攜帶來臺之衣物僅重約一公斤，則被告伍
      杰明取得前開行李箱直至搭機來臺之期間，豈有不知行李
      箱之暗格內夾藏有物品，衡諸被告伍杰明為警查獲後，經
      警採集其尿液之結果，亦呈愷他命之陽性反應，有卷附臺
      灣檢驗科技股份有限公司出具之濫用藥物尿液檢驗報告為
      證（見本院卷第三一頁），可見其有施用愷他命之惡習，
      對於愷他命亦不陌生，顯可預見該行李箱內夾藏之物品為
      第三級毒品愷他命，惟其仍執意與被告徐金榮共同將前開
      愷他命私運進入臺灣地區，足見其具有私運第三級毒品愷
      他命入境之不確故意，至為灼然。
五、綜上所述，被告徐金榮、伍杰明前揭辯解，均不足採。本件
    事證明確，自應依法論科。
六、論罪科刑部分：
（一）查愷他命係毒品危害防制條例第二條第二項第三款規定之
      第三級毒品；並為行政院依懲治走私條例第二條第四項授
      權訂定之管制物品項目及其數額甲項第四項規定之毒品，
      屬管制進出口之物品。核被告徐金榮、伍杰明所為，均係
      犯毒品危害防制條例第四條第三項運輸第三級毒品罪及懲
      治走私條例第二條第一項之私運管制物品罪。被告徐金榮
      、伍杰明就前揭犯行，與姓名年籍不詳綽號「阿強」之華
      裔成年男子，具有犯意聯絡及行為分擔，應論以共同正犯
      。又被告徐金榮、伍杰明係以一行為同時觸犯上開二罪名
      ，為想像競合犯，依刑法第五十五條之規定，皆應從一重
      之運輸第三級毒品罪論處。爰審酌被告徐金榮、伍杰明私
      運入境之愷他命，重量均高達約五千公克，果若私運入境
      成功，勢必造成國內治安敗壞，並將戕害國人健康至鉅，
      且被告徐金榮固坦承全案經過，惟與被告伍杰明皆否認有
      私運毒品愷他命入境之犯行，且被告徐金榮並於審理期間
      尚有諸多迴護被告伍杰明之說詞，而被告伍杰明則自始飾
      詞圖卸，俱難認有悔悟之意，並兼衡其二人之智識程度、
      犯罪動機、犯罪情節等一切情狀，認檢察官就被告徐金榮
      、伍杰明各具體求刑七年、八年，尚嫌過重，爰分別量處
      如主文所示之刑，並均依刑法第九十五條之規定，諭知被
      告二人於前開所處之有期徒刑執行完畢或赦免後，驅逐出
      境，以示懲戒。
（二）扣案驗餘淨重合計為四九五八．八一公克之愷他命及驗餘
      淨重合計四九五一．八○公克之愷他命，業經鑑定如前，
      屬第三級毒品，係不受法律保護之違禁物，應依刑法第三
      十八條第一項第一款規定宣告沒收（最高法院九十五年度
      台上字第九一一號判決意旨參照）。至於包裝前揭愷他命
      之塑膠袋（包裝塑膠袋總重分別為一八二．五三公克及二
      ○七．○四公克）及黑色行李箱兩個，既為「阿強」交予
      被告徐金榮，自屬共犯「阿強」所有，且係用於包裹愷他
      命，防其裸露、潮濕，便於攜帶，係供運輸毒品犯罪所用
      之物；另「阿強」交予被告徐金榮之行動電話一支，亦係
      「阿強」所有，且係本件運輸毒品犯罪所用之物，俱依毒
      品危害防制條例第十九條第一項前段規定沒收。末查，本
      件共犯「阿強」固允諾被告徐金榮事成之後可抵償馬幣十
      萬元之債務，然被告徐金榮於甫運輸第三級毒品愷他命入
      境即遭查獲，「阿強」尚未免除被告徐金榮所積欠馬幣十
      萬元之債務甚明，故此部分非屬被告徐金榮因本案運輸毒
      品所得之財物，自無依同條例第十九條第一項規定宣告沒
      收或諭知以其財產抵償之餘地，併此敘明。
據上論斷，應依刑事訴訟法第二百九十九條第一項前段，毒品危
害防制條例第四條第三項、第十九條第一項前段，懲治走私條例
第二條第一項、第十一條，刑法第十一條、第二十八條、第五十
五條、第三十八條第一項第一款、第九十五條，判決如主文。
本案經檢察官林清安到庭執行職務。
中    華    民    國    97    年    3     月    18    日
                  刑事第八庭  審判長法  官   邱滋杉
                                    法  官   陳彥宏
                                    法  官   吳為平
以上正本證明與原本無異。
如不服本判決書應於送達後10日內向本院提出上訴狀。
                                    書記官   江惠婷
中    華    民    國    97    年    3     月    20    日
附錄論罪科刑法條：
毒品危害防制條例第4條第3項
製造、運輸、販賣第三級毒品者，處 5 年以上有期徒刑，得併科
新臺幣 5 百萬元以下罰金。
懲治走私條例第2條第1項
私運管制物品進口、出口逾公告數額者，處 7 年以下有期徒刑，
得併科新臺幣 3 百萬元以下罰金。


司法院資訊處製作；財團法人民間司法改革基金會備份。
